臺灣高等法院臺中分院刑事判決
110年度金上訴字第1393號
上  訴  人  臺灣臺中地方檢察署檢察官
上  訴  人  
即  被  告  呂明展
選任辯護人  張禮安律師
被      告  許世旻
上列上訴人等因被告等加重詐欺等案件，不服臺灣臺中地方法院
109年度金訴字第555號中華民國110年1月26日第一審判決(起訴
案號：臺灣臺中地方檢察署109年度偵字第30133、30465號，移
送併辦案號：同檢察署110年度偵字第17306、17318號)，提起上
訴，本院判決如下：
    主    文
原判決關於呂明展如其附表四編號2、19所示罪刑及定應執行刑
部分撤銷。
呂明展犯如附表四編號2、19所示之罪，各處如附表四編號2、19
所示之刑。
其餘上訴駁回。
呂明展撤銷改判部分與上訴駁回部分所處之刑，應執行有期徒刑
貳年捌月。
    犯罪事實
一、呂明展、許世旻(許世旻除附表一編號11所示犯行外，其餘
    部分均經原審判處罪刑確定)基於參與犯罪組織之犯意，自
    民國109年(起訴書誤載為108年)8月27日起，加入由易信通
    訊軟體暱稱「涵」及其他真實姓名年籍不詳之人(無證據證
    明其中有未滿18歲之少年)所組成具有持續性、牟利性、結
    構性之詐欺集團犯罪組織，呂明展擔任提領詐欺所得款項之
    「車手」工作，許世旻擔任收取「車手」所領得款項之「收
    水」工作。呂明展、許世旻與「涵」及其他不詳成員即共同
    意圖為自己不法之所有，基於三人以上共同詐欺取財、掩飾
    及隱匿特定犯罪所得之去向及所在而洗錢之犯意聯絡，由該
    集團不詳成員以附表一所示詐騙手法，對附表一所示21名被
    害人施用詐術，致各該被害人陷於錯誤，而將附表一所示款
    項轉帳匯入各該人頭帳戶，再由呂明展持各該人頭帳戶之金
    融卡，於附表二所示時、地，提領附表二所示款項後，按日
    將提領款項交給許世旻轉交其他不詳成員收受，許世旻因而
    取得每日新臺幣(下同)2000元至6000元不等之報酬。嗣因附
    表一所示被害人發覺有異，報警循線查悉上情，並扣得許世
    旻持用之三星廠牌行動電話1支(含門號0000000000號SIM卡1
    張)。
二、案經被害人申○○、丁○○、辛○○、酉○○、庚○○、丑○○、天○○、
    子○○、卯○、午○○、巳○○、己○○、寅○○、乙○○、亥○○、戊○○
    、任○○、甲○○告訴及臺中市政府警察局第三分局、霧峰分局
    、刑事警察大隊報告臺灣臺中地方檢察署檢察官偵查起訴或
    移送併辦。
　　理    由
一、程序方面：
  ㈠被告許世旻經合法傳喚，無正當之理由不到庭，本院不待其
    陳述，逕行判決。
  ㈡本件係經被告呂明展就附表一編號1至21全部提起上訴，以及
    檢察官就被告呂明展、許世旻(下稱被告2人)附表一編號
　　11部分提起上訴。故本院審理範圍，為被告呂明展如附表一
    編號1至21所示全部犯行，以及被告許世旻如附表一編號11
    所示犯行。
二、證據能力部分：
  ㈠組織犯罪防制條例第12條第1項中段規定：「訊問證人之筆錄
    ，以在檢察官或法官面前作成，並經踐行刑事訴訟法所定訊
    問證人之程序者為限，始得採為證據。」本案關於各該證人
    之警詢筆錄，既非在檢察官或法官面前作成，依上開規定，
    自不得採為被告呂明展犯組織犯罪防制條例罪名之證據，是
    本判決所引用證人之警詢筆錄，僅於認定被告2人犯加重詐
    欺及一般洗錢罪部分具有證據能力。
  ㈡刑事訴訟法第159條之5規定：「被告以外之人於審判外之陳
    述，雖不符前4條之規定，而經當事人於審判程序同意作為
    證據，法院審酌該言詞陳述或書面陳述作成時之情況，認為
    適當者，亦得為證據。當事人、代理人或辯護人於法院調查
    證據時，知有第159條第1項不得為證據之情形，而未於言詞
    辯論終結前聲明異議者，視為有前項之同意。」本判決所引
    用被告2人以外之人於審判外所為言詞或書面陳述之供述證
    據，除各該證人之警詢筆錄不得採為認定被告呂明展參與犯
    罪組織之證據，已如前述外，其餘部分經檢察官及被告呂明
    展同意作為證據使用(本院卷第175至176頁)，被告許世旻則
    知悉有刑事訴訟法第159條第1項不得為證據之情形，而未於
    言詞辯論終結前聲明異議，本院審酌該等證據作成時之情況
    ，並無違法取證或其他瑕疵，認為適於作為本案認定事實之
    依據，依上開規定，該等供述證據應具有證據能力。
  ㈢本案以下所引用之非供述證據，並無證據證明有出於違法取
    得之情形，復經本院依法踐行調查程序，應具有證據能力。
三、認定犯罪事實所憑之證據及理由：　　
　　前揭犯罪事實，業據被告2人於警詢、偵訊、原審準備程序
    及審理時，以及被告呂明展於本院準備程序及審理時自白不
    諱，並經附表一所示被害人於警詢時陳述遭詐騙匯款之經過
    ，且有附表一所示被害人之匯款資料及報案資料、附表一所
    示轉入帳戶(即附表二所示提領帳戶)之基本資料及交易明細
    、被告呂明展提領本案詐欺所得之監視器錄影畫面翻拍照片
    在卷可憑，以及被告許世旻持用之三星廠牌行動電話1支(含
    門號0000000000號SIM卡1張)扣案可證，足見被告2人之自白
    與事實相符而可採信，事證明確，犯行均堪認定。　
四、論罪科刑及部分撤銷改判、部分駁回上訴之理由：
  ㈠依組織犯罪防制條例第2條第1項規定，該條例所稱「犯罪組
    織」，係指3人以上，以實施強暴、脅迫、詐術、恐嚇為手
    段或最重本刑逾5年有期徒刑之刑之罪，所組成具有持續性
    或牟利性之有結構性組織。查本案詐欺集團成員至少有被告
    2人、「涵」、對附表一所示被害人施用詐術之不詳成員、
    向被告許世旻收取詐欺所得款項之不詳成員，人數顯已達3
    人以上，且持續對附表一所示被害人詐取財物，該詐欺集團
    自屬3人以上以實施詐術為手段所組成具有持續性及牟利性
    之有結構性組織，而為上開法條所稱之犯罪組織。
　㈡組織犯罪防制條例第3條第1項前段與後段，分別對於「發起
    、主持、操縱、指揮」及「參與」犯罪組織者，依其情節不
    同而為處遇，行為人雖有其中一行為(如參與)，不問其有否
    實施各該手段(如詐欺)之罪，均成立本罪。然在未經自首或
    有其他積極事實，足以證明其確已脫離或解散該組織之前，
    其違法行為，仍繼續存在，即為行為之繼續，而屬單純一罪
    ，至行為終了時，仍論為一罪。又刑法上一行為而觸犯數罪
    名之想像競合犯存在之目的，在於避免對於同一不法要素予
    以過度評價。自然意義之數行為，得否評價為法律概念之一
    行為，應就客觀構成要件行為之重合情形、主觀意思活動之
    內容、所侵害之法益與行為間之關連性等要素，視個案情節
    依社會通念加以判斷。刑法刪除牽連犯之規定後，原認屬方
    法目的或原因結果，得評價為牽連犯之二犯罪行為間，如具
    有局部之同一性，或其行為著手實行階段可認為同一者，得
    認與一行為觸犯數罪名之要件相侔，依想像競合犯論擬。倘
    其實行之二行為，無局部之重疊，行為著手實行階段亦有明
    顯區隔，依社會通念難認屬同一行為者，應予分論併罰。因
    而，行為人以一參與詐欺犯罪組織，並分工加重詐欺行為，
    同時觸犯參與犯罪組織罪及加重詐欺取財罪，雖其參與犯罪
    組織之時、地與加重詐欺取財之時、地，在自然意義上非完
    全一致，然二者仍有部分合致，且犯罪目的單一，依一般社
    會通念，認應評價為一罪方符合刑罰公平原則，應屬想像競
    合犯，如予數罪併罰，反有過度評價之疑，實與人民法律感
    情不相契合。加重詐欺罪係侵害個人財產法益之犯罪，其罪
    數計算，以被害人數、被害次數之多寡，決定其犯罪之罪數
    ；核與參與犯罪組織罪之侵害社會法益，因應以行為人所侵
    害之社會全體利益為準據，認定係成立一個犯罪行為，有所
    不同。是以倘若行為人於參與犯罪組織之繼續中，先後加重
    詐欺數人財物，因行為人僅為一參與組織行為，侵害一社會
    法益，應僅就首次犯行論以參與犯罪組織罪及加重詐欺罪之
    想像競合犯，而其後之犯行，乃為其參與組織之繼續行為，
    為避免重複評價，當無從將一參與犯罪組織行為割裂再另論
    一參與犯罪組織罪，而與其後所犯加重詐欺罪從一重論處之
    餘地(最高法院107年度台上字第1066號判決要旨)。查告訴
    人申○○(附表一編號1)遭詐騙部分，係被告呂明展參與本案
    詐欺集團後首次加重詐欺犯行，自應就該次犯行論以參與犯
    罪組織罪及加重詐欺罪之想像競合犯。　
  ㈢刑法第339條之4第1項之加重詐欺罪，為法定刑1年以上7年以
    下有期徒刑之罪，屬洗錢防制法第3條第1款所規定之特定犯
    罪。而洗錢防制法第2條規定：「本法所稱洗錢，指下列行
    為：一、意圖掩飾或隱匿特定犯罪所得來源，或使他人逃避
    刑事追訴，而移轉或變更特定犯罪所得。二、掩飾或隱匿特
    定犯罪所得之本質、來源、去向、所在、所有權、處分權或
    其他權益者。三、收受、持有或使用他人之特定犯罪所得。
    」本案詐欺集團向附表一所示被害人施用詐術後，為掩飾及
    隱匿詐欺所得財物之去向及所在，而令被害人等將款項轉入
    該集團所持有、使用之人頭帳戶，再由該集團之「車手」即
    被告呂明展前往提領詐欺所得款項，並將領得款項交給該集
    團之「收水」即被告許世旻後轉交上游成員，依前揭證據顯
    示，該等人頭帳戶內之資金係本案詐欺之特定犯罪所得，被
    告2人所為自該當於洗錢防制法第14條第1項之一般洗錢罪。
　㈣故核被告呂明展就附表一編號1所為，係犯組織犯罪防制條例
    第3條第1項後段之參與犯罪組織罪、刑法第339條之4第1項
    第2款之3人以上共同詐欺取財罪、洗錢防制法第14條第1項
    之一般洗錢罪；就附表一編號2至21所為，均係犯刑法第
　　339條之4第1項第2款之3人以上共同詐欺取財罪、洗錢防制
    法第14條第1項之一般洗錢罪。被告許世旻就附表一編號11
    所為，係犯刑法第339條之4第1項第2款之3人以上共同詐欺
    取財罪、洗錢防制法第14條第1項之一般洗錢罪。被告呂明
    展就附表一編號1至21所示犯行，被告許世旻就附表一編號
　　11所示犯行，均係以一行為觸犯上開數罪名，為想像競合犯
    ，應依刑法第55條規定，各從一重之加重詐欺取財罪處斷。
    被告2人所犯上開加重詐欺取財各罪，彼此間與「涵」及參
    與各該次犯行之其他不詳成員間，具有犯意聯絡及行為分擔
    ，為共同正犯。被告呂明展如附表一編號1至21所犯21次加
    重詐欺取財罪，被害人並不相同，係屬各別之犯罪意思及不
    同之犯罪行為，應予分論併罰；被告呂明展上訴意旨主張其
    罪數之計算應依犯罪天數論以4罪而非21罪云云，要無可採
    。
　㈤檢察官移送併辦部分，與被告呂明展經起訴提領附表一編號2
    至6、12至14、16、19至21所示被害人遭詐欺款項部分，為
    事實上同一案件，本院自應一併審理。
　㈥刑之加重減輕事由：
　⒈被告許世旻前因妨害性自主罪等案件，經本院103年度侵上訴
    字第183號判決判處應執行有期徒刑4年2月，並經最高法院1
    04年度台上字第589號判決上訴駁回確定，移送執行後，於1
    07年12月20日縮短刑期假釋出監，至108年2月25日縮刑期滿
    未經撤銷假釋，視為執行完畢等情，有被告許世旻之臺灣高
    等法院被告前案紀錄表在卷可參。被告許世旻受上開有期徒
    刑之執行完畢後，5年以內故意再為本案附表一編號11所示
    犯行，為累犯，本院依司法院大法官會議釋字第775號解釋
    意旨，衡酌被告許世旻所犯前案與本案之罪質雖不相同，但
    其已因前案遭法院判刑並實際入監執行接受教化，卻於前案
    執行完畢5年以內之前期即接二連三犯下本案，其中包括附
    表一編號11該次犯行，顯見被告許世旻不知記取教訓，對刑
    罰之反應力薄弱，本案附表一編號11部分如依累犯規定加重
    最低本刑，並不會使被告許世旻所受之刑罰超過其所應負擔
    之罪責，也不會使其人身自由因此遭受過苛之侵害，與罪刑
    相當原則及比例原則皆無抵觸，故依刑法第47條第1項規定
    加重其刑。　　
  ⒉想像競合犯之處斷刑，本質上係「刑之合併」。其所謂從一
    重處斷，乃將想像競合犯組成之評價上數罪，合併為科刑一
    罪，其所對應之刑罰，亦合併其評價上數罪之數法定刑，而
    為一個處斷刑。易言之，想像競合犯侵害數法益者皆成立犯
    罪，論罪時必須輕、重罪併舉論述，同時宣告所犯各罪名，
    包括各罪有無加重、減免其刑之情形，亦應說明論列，量刑
    時併衡酌輕罪部分量刑事由，評價始為充足，然後依刑法第
    55條前段規定「從一重處斷」，非謂對於其餘各罪可置而不
    論。因此，法院決定處斷刑時，雖以其中最重罪名之法定刑
    ，做為裁量之準據，惟於裁量其輕重時，仍應將輕罪合併評
    價在內(最高法院108年度台上字第4405、4408號判決要旨)
    。準此：
    ①參與犯罪組織者，其參與情節輕微者，得減輕或免除其刑
      ，組織犯罪防制條例第3條第1項但書定有明文。查被告呂
      明展參與本案詐欺集團犯罪組織，擔任依上級成員指示提
      領詐欺贓款之工作，侵害附表一所示被害人之財產法益，
      難認其參與犯罪組織之情節輕微，自無依上開規定減免其
      刑之餘地。
    ②組織犯罪防制條例第8條第1項規定：「犯第3條之罪自首，
      並自動解散或脫離其所屬之犯罪組織者，減輕或免除其刑
      ；因其提供資料，而查獲該犯罪組織者，亦同；偵查及審
      判中均自白者，減輕其刑。」洗錢防制法第16條第2項規
      定：「犯前2條之罪，在偵查或審判中自白者，減輕其刑
      。」依本案卷證，被告呂明展就參與犯罪組織部分並無自
      首及自動脫離所屬犯罪組織，或因其提供資料而查獲該犯
      罪組織之情形，故無從依組織犯罪防制條例第8條第1項前
      段或中段規定減免其刑。然被告呂明展於偵查及第一、二
      審審判中均自白參與犯罪組織及一般洗錢犯行，依組織犯
      罪防制條例第8條第1項後段、洗錢防制法第16條第2項規
      定原應減輕其刑，被告許世旻於偵查及原審審判中亦均自
      白一般洗錢犯行，依洗錢防制法第16條第2項規定原應減
      輕其刑，雖其2人所犯上開部分係屬想像競合犯其中之輕
      罪，惟本院於後述量刑審酌時仍當一併衡酌該部分減輕其
      刑事由，先此說明。
  ⒊被告呂明展上訴意旨雖請求依刑法第59條規定酌量減輕其刑
    ，然本院衡酌被告呂明展加入詐欺集團擔任提款車手，與其
    他成員共同實施加重詐欺及一般洗錢犯行，侵害附表一所示
    被害人財產法益及破壞社會經濟秩序之犯罪情狀，認並無足
    以引起一般同情而顯可憫恕、縱科以最低度刑仍嫌過重之情
    形，故不依刑法第59條規定酌減其刑。
  ㈦撤銷改判部分：
　⒈撤銷理由：
　　原審以被告呂明展如附表一編號2、19所示犯行明確而予論
    罪科刑，固非無見；然查：①附表一編號2即被害人丁○○部分
    ，原判決僅認定丁○○於109年8月30日轉帳2次共5萬9976元至
    林雅楓中華郵政帳戶、同日遭被告呂明展提領4筆共5萬9000
    元之事實，而未及審酌臺灣臺中地方檢察署110年度偵字第1
    7306號移送併辦事實除上開部分外，尚包括丁○○於109年9月
    1日轉帳4次共15萬96元至陳書寰中華郵政帳戶、同日遭被告
    提領8筆共15萬元之事實，即有未合；②附表一編號19即被害
    人癸○○部分，被告呂明展於109年8月31日23時16分、18分許
    提領2筆之金額合計應為3萬1000元(109偵35565卷第54頁交
    易明細)，原判決認定該2筆提領金額合計為2萬9000元，亦
    有違失。被告呂明展上訴意旨指摘原審量刑過重等情，雖不
    足採，然原判決既有上述違誤，即應由本院將原判決關於其
    附表一編號2、19部分(即原判決附表四編號2、19所示罪刑)
    予以撤銷改判，原判決就被告呂明展所定應執行刑因此失所
    依附，應一併予以撤銷。㈥
  ⒉本院量刑：
    ①由被告上訴或為被告之利益而上訴者，第二審法院不得諭
      知較重於原審判決之刑，刑事訴訟法第370條第1項前段定
      有明文，即學理上所稱「上訴不利益變更禁止原則」。惟
      同條項但書另明定，因原審判決適用法條不當而撤銷之者
      ，不在此限。因此我刑事訴訟法係採取相對不利益變更禁
      止原則，僅禁止上訴審法院為較重之刑之宣告，不及於被
      告之不利益事實之認定與法律之適用，一旦有前揭但書情
      形，即可解除不利益變更禁止原則之拘束，上訴審法院自
      能重新宣告符合罪責程度之較重刑罰，俾合理、充分評價
      行為人之犯行，使罰當其罪。而檢察官就犯罪事實之一部
      起訴者，其效力及於全部，刑事訴訟法第267條定有明文
      。故檢察官雖就犯罪事實之一部提起公訴，其效力仍及於
      與起訴部分具有實質上一罪或裁判上一罪關係之其他犯罪
      事實部分，法院自應就犯罪事實之全部加以審理，此時，
      行為人之犯罪事實已有擴張，即使處罰適用之法條相同，
      實質上蘊含刑罰輕重之程度，已有不同(最高法院110年度
      台上字第4731號判決要旨)。本案第一審判決未及審酌臺
      灣臺中地方檢察署110年度偵字第17306號被害人丁○○遭詐
      騙後於109年9月1日轉帳4次共15萬96元至陳書寰中華郵政
      帳戶、同日遭被告提領8筆共15萬元之併辦犯罪事實，而
      此併辦部分，與起訴部分係實質上一罪，為起訴效力所及
      ，本院自當併予審判，業如前述，故本判決所認定附表一
      編號2被害人丁○○被騙轉帳之金額及被告呂明展提領之金
      額，相較第一審判決已有擴張，亦即本院認定被告呂明展
      此部分犯罪情節，已較第一審判決為重，從而撤銷第一審
      判決此部分之罪刑後，自得諭知較重之刑，與罪刑相當原
      則與上訴不利益變更禁止原則並無違背，先此敘明。
　　②本院審酌被告呂明展為20多歲之青年，不循正當途徑賺取
      所需，貪圖可輕鬆得手之不法利益，參與附表一編號2、
　　　19所示加重詐欺及一般洗錢犯行，侵害被害人丁○○、癸○○
      之財產法益，並使詐欺集團核心份子得以隱匿真實身分，
      減少遭查獲之風險，且製造金流斷點，助長犯罪猖獗，犯
      後於偵查及審判中均自白加重詐欺及一般洗錢犯行，然未
      能與癸○○成立調解及賠償損害，又丁○○部分雖於原審成立
      調解，但被告呂明展於110年10月31日清償期屆至後，迄
      今仍未依調解內容給付3萬元，兼衡其犯罪之手段、參與
      程度、所生危害、尚未獲得不法利益，於原審自陳教育程
      度為國中畢業，未婚，入監前擔任超商店員、與父親同住
      ，家庭經濟狀況小康(原審卷第203頁)等一切情狀，各量
      處如附表四編號2、19所示之刑，且就被告呂明展上開撤
      銷改判部分與後述上訴駁回部分所處之刑，衡酌被告呂明
      展所犯21次加重詐欺取財罪，犯罪時間均甚接近，罪名及
      侵害法益種類相同，犯罪手法雷同，且被告呂明展各次擔
      任車手之方式並無二致，如以實質累加方式就本件於短時
      間內反覆實施之犯行定其應執行刑，處罰刑度顯將超過其
      行為不法內涵，而違反罪責相當性原則，且被告呂明展係
      擔任取款車手之角色，所欲牟取之不法利益非鉅(無證據
      證明已領得報酬)，參與犯罪之手段及程度難與幕後主導
      要角相提並論，經整體評價後，定其應執行有期徒刑2年8
      月。
　⒊沒收部分：
    ①本案尚無積極證據證明被告呂明展有因附表一編號2、19所
      示犯行獲得報酬，即無從宣告沒收其犯罪所得。
　  ②洗錢防制法第18條第1項前段固規定：「犯第14條之罪，其
      所移轉、變更、掩飾、隱匿、收受、取得、持有、使用之
      財物或財產上利益，沒收之。」惟刑法第11條明定：「本
      法總則於其他法律有刑罰、保安處分或沒收之規定者，亦
      適用之。但其他法律有特別規定者，不在此限。」從而除
      上述洗錢防制法第18條第1項前段所定洗錢標的沒收之特
      別規定外，其餘刑法第38條之1第5項、第38條之2第2項等
      沒收相關規定，於本案亦有其適用。查本案附表一編號2
      、19之洗錢標的，雖未能實際合法發還被害人丁○○、癸○○
      ，然本院考量被告呂明展是以擔任提款車手之方式犯洗錢
      罪，並非居於犯罪主導地位，且無證據證明已取得報酬，
      若對其宣告沒收洗錢標的，尚屬過苛，故依刑法第38條之
      2第2項規定，不予宣告沒收。
  ㈧上訴駁回部分：
  ⒈原判決以被告呂明展如附表一編號1、3至18、20、21及被告
    許世旻如附表一編號11所示犯行均事證明確，而以行為人之
    責任為基礎，審酌被告2人不思依循正途獲取個人財產，明
    知詐欺犯罪在我國橫行多年，社會上屢見大量被害人遭各式
    詐欺手法騙取金錢，甚至有一生積蓄因此蕩然無存者，竟夥
    同本案詐欺集團其他成員，騙取各該被害人之金錢，並利用
    人頭帳戶、由非金融帳戶所有人提領款項等方式，製造金流
    斷點，藉此掩飾及隱匿本案詐欺所得之去向、所在，以逃避
    國家追訴處罰，考量被告2人在本案犯行之角色分工，以及
    被告呂明展已與附表一編號5、6、7、14、16、17所示被害
    人丙○○、庚○○、丑○○、未○○、乙○○、亥○○成立調解，有原審
    法院調解程序筆錄附卷供參，並於查獲後坦承犯行之犯後態
    度，以及被告呂明展自陳國中畢業之智識程度、未婚、擔任
    超商店員、與父親同住、家庭經濟小康之生活狀況，被告許
    世旻自陳高中肄業、離婚、從事建築業、獨居、家庭經濟勉
    持之生活狀況等一切情狀，對被告呂明展量處如附表一編號
    1、3至18、20、21所示之刑，對被告許世旻量處如附表一編
    號11所示之刑。且就沒收部分敘明：
    ①扣案之三星廠牌行動電話1支(含門號0000000000號SIM卡1
      張)，係被告許世旻所有、用於本案犯行之物，業據被告
      許世旻於偵查中供陳明確(109偵30465卷第32、318頁)，
      依刑法第38條第2項前段規定宣告沒收。另扣案之不明乾
      燥植物1包，卷內並無證據可認係被告2人用以犯本案之物
      ，或係與本案犯行有關之違禁物，故無於本案宣告沒收之
      餘地。
    ②本案各次共同詐欺取財犯行之犯罪所得，分別如附表一「
      轉帳時間、金額」欄所示，然被告2人所提領、收取之詐
      欺所得款項，均已轉交本案詐欺集團其他成員，且被告許
      世旻於原審訊問及審理程序供稱：我的報酬是每天各拿1
      次，金額為2千元至6千元不等，我拿到的報酬總共不到2
      萬元等語(原審卷第59、202頁)，堪認被告許世旻與本案
      詐欺集團其他成員間，已就本案詐欺所得分配明確，自應
      以被告許世旻實際分得報酬作為其犯罪所得，惟因被告許
      世旻之每日所得報酬金額無從具體、特定，且其每日收受
      、轉交之詐欺所得款項混有不同被害人所轉入金額，殊難
      明確計算被告許世旻各次詐欺取財犯行之犯罪所得，爰依
      刑法第38條之2第1項前段規定，估算被告許世旻就附表一
      編號11之犯罪所得為680元，而依刑法第38條之1第1項前
      段、第3項規定宣告沒收，於全部或一部不能沒收時，追
      徵之。另被告呂明展固於偵查中供稱其有因提領詐欺所得
      款項獲取報酬一情(109偵30133卷第37、48、401、411頁)
      ，然其於原審訊問及審理程序均供稱：我擔任車手的約定
      報酬是提款金額的0.5%，但我還沒有拿到本案提領詐欺款
      項的報酬等語(原審卷第42至43、202頁)，而否認有分配
      獲取本案犯罪所得，卷內復無其他事證可認被告呂明展有
      因本案犯行實際分得報酬，基於有疑唯利被告原則，自無
      宣告沒收或追徵其犯罪所得之餘地。
    ③洗錢防制法第18條固規定：「犯第14條之罪，其所移轉、
      變更、掩飾、隱匿、收受、取得、持有、使用之財物或財
      產上利益，沒收之；犯第15條之罪，其所收受、持有、使
      用之財物或財產上利益，亦同。以集團性或常習性方式犯
      第14條或第15條之罪，有事實足以證明行為人所得支配之
      前項規定以外之財物或財產上利益，係取自其他違法行為
      所得者，沒收之。」然因本條規定並無「不問屬於犯罪行
      為人與否均沒收」等同義文字，自以屬於被告所有者為限
      ，始應予沒收。是被告2人既已將其等提領或收受之本案
      詐欺所得金錢轉交給本案詐欺集團其他成員，而對該等金
      錢不具事實上管領權，當無依前揭規定就該等金錢宣告沒
      收之餘地。
　⒉原審判決對被告呂明展如附表一編號1、3至18、20、21及被
    告許世旻如附表一編號11所示犯罪事實已詳為調查審酌，並
    說明認定所憑之證據及理由，經核無違於證據法則，其科刑
    時審酌之前開情狀，業已考量刑法第57條所列各款事項，就
    上開各罪所處刑度皆符合公平正義及比例原則，要無輕重失
    衡之情形。被告呂明展上訴意旨指摘原審就上開各罪量刑過
    重、檢察官上訴意旨指摘原判決附表一編號11部分對被告2
    人量刑過輕，均不足採；至被告呂明展雖於第二審程序中另
    與附表一編號12、18所示被害人巳○○、戊○○調解成立(本院
    卷第203至204頁調解筆錄)，然調解內容係約定於112年始為
    給付，巳○○、戊○○目前並未獲得任何賠償，且觀先前於第一
    審所成立之調解現均已屆清償期，但被告呂明展陳稱其全部
    尚未給付(本院卷第312頁)，自難以調解之成立作為量處較
    原審更輕刑度之理由。被告呂明展另主張其罪數之計算應依
    犯罪天數論以4罪，並請求依刑法第59條規定酌減其刑，亦
    屬無據，業經本院說明如前。是檢察官就附表一編號11部分
    上訴及被告呂明展就附表一編號1、3至18、20、21部分上訴
    均無理由，應予駁回。
　㈨強制工作部分：
　　司法院大法官會議甫於110年12月10日做成釋字第812號解釋
    文：「106年4月19日修正公布之組織犯罪防制條例第3條第3
    項規定：『犯第1項之罪者，應於刑之執行前，令入勞動場所
    ，強制工作，其期間為3年。』(嗣107年1月3日修正公布第3
    條，但本項並未修正)就受處分人之人身自由所為限制，違
    反憲法比例原則及憲法明顯區隔原則之要求，與憲法第8條
    保障人身自由之意旨不符，應自本解釋公布之日起失其效力
    。」準此，本案被告呂明展所犯組織犯罪防制條例第3條第1
    項後段之參與犯罪組織罪，即無依同條第3項規定宣告刑前
    強制工作之餘地，公訴意旨請求對被告呂明展宣告強制工作
    ，容有未洽。原判決雖未及審酌上開解釋文內容，然就附表
    一編號1部分，原判決係認為對被告呂明展尚無宣告強制工
    作之必要；因結果並無不同，對該部分判決不生影響，故不
    構成撤銷該部分判決之原因，併予指明。
據上論斷，應依刑事訴訟法第371條、第368條、第369條第1項前
段、第364條、第299條第1項前段，判決如主文。
本案經檢察官林岳賢提起公訴，檢察官林煒容提起上訴，檢察官
林岳賢、蔡仲雍移送併辦，檢察官戌○○到庭執行職務。
中　　華　　民　　國　　111 　年　　1 　　月　　12　　日
                  刑事第八庭  審判長法  官  林清鈞
                                    法  官  簡婉倫
                                    法  官  黃小琴
以上正本證明與原本無異。
如不服本判決，應於收受送達後20日內向本院提出上訴書狀，其
未敘述上訴理由者，並得於提起上訴後20日內向本院補提理由書
(均須按他造當事人之人數附繕本)「切勿逕送上級法院」。因
疫情而遲誤不變期間，得向法院聲請回復原狀。

                                    書記官  李宜珊
　　　　　　　　　　　　　　　　　　
中　　華　　民　　國　　111 　年　　1 　　月　　12　　日

附錄論罪科刑法條：
刑法第339條之4第1項
犯第339條詐欺罪而有下列情形之一者，處1年以上7年以下有期
徒刑，得併科1百萬元以下罰金：
一、冒用政府機關或公務員名義犯之。
二、三人以上共同犯之。
三、以廣播電視、電子通訊、網際網路或其他媒體等傳播工具，
    對公眾散布而犯之。
洗錢防制法第14條第1項
有第2條各款所列洗錢行為者，處7年以下有期徒刑，併科新臺幣
5百萬元以下罰金。
組織犯罪防制條例第3條第1項
發起、主持、操縱或指揮犯罪組織者，處3年以上10年以下有期
徒刑，得併科新臺幣1億元以下罰金；參與者，處6月以上5年以
下有期徒刑，得併科新臺幣1千萬元以下罰金。但參與情節輕微
者，得減輕或免除其刑。　　　　
附表一
編號 被害人 詐    騙    手    法 轉帳時間、金額 轉 入 帳 戶 1 申○○ 詐欺集團成員於109年8月26日13時44分許撥打電話給申○○，佯稱：因購物資料發生錯誤，為更正錯誤，須依指示操作自動櫃員機云云。 109年8月28日20時49分許，轉帳1萬3123元。 玉山銀行帳號： 0000000000000 戶名：沈俞宜 2 丁○○ 詐欺集團成員於109年8月26日16時許撥打電話給丁○○，佯稱：因購物資料發生錯誤，為更正錯誤，須依指示操作自動櫃員機或網路銀行云云。 109年8月30日16時19分、22分許 ，轉帳2次共5萬9976元。 中華郵政帳號： 00000000000000 戶名：林雅楓    109年9月1日0時0分、19時8分至13分許，轉帳4次共15萬96元。 中華郵政帳號： 00000000000000 戶名：陳書寰 3 辛○○ 詐欺集團成員於109年8月28日15時32分許撥打電話給辛○○，佯稱：因購物資料發生錯誤，為更正錯誤，須依指示操作自動櫃員機云云。 109年8月28日17時18分許，轉帳2萬9989元。 台灣銀行帳號： 000000000000 戶名：沈俞宜 4 酉○○ 詐欺集團成員於109年8月28日16時27分許撥打電話給酉○○，佯稱：因網路遊戲資料發生錯誤，為更正錯誤，須依指示操作自動櫃員機云云。 109年8月28日16時55分、17時15分許，轉帳2次共6萬1012元。 台灣銀行帳號： 000000000000 戶名：沈俞宜 5 丙○○ 詐欺集團成員於109年8月28日16時57分許撥打電話給丙○○，佯稱：因購物資料發生錯誤，為更正錯誤，須依指示操作自動櫃員機云云。 109年8月28日20時10分至37分許 ，轉帳3次共2萬8672元。 玉山銀行帳號： 0000000000000 戶名：沈俞宜 6 庚○○ 詐欺集團成員於109年8月28日18時30分許撥打電話給庚○○，佯稱：因購物資料發生錯誤，為更正錯誤，須依指示操作自動櫃員機云云。 109年8月28日19時7分至18分許 ，轉帳3次共10萬9956元。 玉山銀行帳號： 0000000000000 戶名：沈俞宜 7 丑○○ 詐欺集團成員於109年8月29日13時40分許撥打電話給丑○○，佯稱：因購物資料發生錯誤，為更正錯誤，須依指示操作自動櫃員機云云。 109年8月30日16時38分、17時41分許，轉帳2次共7萬5010元。 中華郵政帳號： 00000000000000 戶名：林雅楓 8 天○○ 詐欺集團成員於109年8月29日17時許撥打電話給天○○，佯稱：因購物資料發生錯誤，為更正錯誤，須依指示操作網路銀行云云。 109年8月30日14時48分許，轉帳2萬6123元。 華南銀行帳號： 000000000000 戶名：陳俊佑 9 子○○ 詐欺集團成員於109年8月30日14時39分許撥打電話給子○○，佯稱：因消費資料發生錯誤，為更正錯誤，須依指示操作自動櫃員機云云。 109年8月30日15時1分、3分許，轉帳2次共7萬106元。 中華郵政帳號： 00000000000000 戶名：范祝維 10 卯○ 詐欺集團成員於109年8月30日14時47分許撥打電話給卯○，佯稱：因購物資料發生錯誤，為更正錯誤，須依指示操作自動櫃員機云云。 109年8月30日15時21分許，轉帳4萬9986元。 中華郵政帳號： 00000000000000 戶名：范祝維 11 午○○ 詐欺集團成員於109年8月30日16時10分許撥打電話給午○○，佯稱：因購物資料發生錯誤，為更正錯誤，須依指示操作自動櫃員機云云。 109年8月30日17時9分、16分許 ，轉帳2次共5萬9108元。 華南銀行帳號： 000000000000 戶名：陳俊佑 12 巳○○ 詐欺集團成員於109年8月31日16時許撥打電話給巳○○，佯稱：因購物資料發生錯誤，為更正錯誤，須依指示操作自動櫃員機或網路銀行云云。 109年9月2日0時12分、14分許，轉帳2次共9萬6108元。 中華郵政帳號： 00000000000000 戶名：陳書寰 13 己○○ 詐欺集團成員於109年8月31日16時50分許撥打電話給己○○，佯稱：因購物資料發生錯誤，為更正錯誤，須依指示操作自動櫃員機云云。 109年8月31日17時47分、18時58分許，轉帳2次共12萬9972元。 中華郵政帳號： 00000000000000 戶名：陳蓓蓉 14 未○○ 詐欺集團成員於109年8月31日17時許透過通訊軟體LINE聯繫未○○，佯稱：欲出售冷氣給未○○云云。 109年8月31日18時9分許，轉帳1萬2500元。 第一銀行帳號： 00000000000 戶名：陳蓓蓉 15 寅○○ 詐欺集團成員於109年8月31日17時11分許撥打電話給寅○○，佯稱：因購物資料發生錯誤，為更正錯誤，須依指示操作自動櫃員機云云。 109年8月31日20時41分至21時31分許，轉帳3次共12萬977元。 中華郵政帳號： 00000000000000 戶名：王雅鳳 16 乙○○ 詐欺集團成員於109年8月31日17時26分許撥打電話給乙○○，佯稱：因購物資料發生錯誤，為更正錯誤，須依指示操作自動櫃員機云云。 109年8月31日17時50分許，轉帳3萬1123元。 第一銀行帳號： 00000000000 戶名：陳蓓蓉 17 亥○○ 詐欺集團成員於109年8月31日18時8分許撥打電話給亥○○，佯稱：因購物資料發生錯誤，為更正錯誤，須依指示操作自動櫃員機云云。 109年8月31日18時42分、58分許 ，轉帳2次共5萬970元。 第一銀行帳號： 00000000000 戶名：陳蓓蓉 18 戊○○ 詐欺集團成員於109年8月31日19時48分許撥打電話給戊○○，佯稱：因購物資料發生錯誤，為更正錯誤，須依指示操作自動櫃員機云云。 109年8月31日20時31分、35分許 ，轉帳2次共19萬9971元。 國泰世華銀行帳號 ：000000000000 戶名：王雅鳳    109年8月31日21時18分許，轉帳2萬9989元。 中華郵政帳號： 00000000000000 戶名：王雅鳳 19 癸○○ 詐欺集團成員於109年8月31日20時31分許撥打電話給癸○○，佯稱：因購物資料發生錯誤，為更正錯誤，須依指示操作自動櫃員機云云。 109年8月31日23時1分至9月1日0時44分許，轉帳7次共15萬3987元。 台新銀行帳號： 00000000000000 戶名：陳蓓蓉 20 任○○ 詐欺集團成員於109年8月31日21時許撥打電話給任○○，佯稱：因購物資料發生錯誤，為更正錯誤，須依指示操作自動櫃員機云云。 109年8月31日22時35分至23時19分許，轉帳3次共14萬9963元。 玉山銀行帳號： 0000000000000 戶名：王雅鳳 21 甲○○ 詐欺集團成員於109年8月31日21時17分許撥打電話給甲○○，佯稱：因購物資料發生錯誤，為更正錯誤，須依指示操作自動櫃員機云云。 109年8月31日22時25分至39分許 ，轉帳4次共12萬元。 台新銀行帳號： 00000000000000 戶名：陳蓓蓉 備註： 編號5、8、11、13、19部分，起訴書附表誤載轉入帳戶或轉帳金額，均逕予更正。     
附表二
「車手」：呂明展／「收水」：許世旻     提  領  帳  戶 被害人：匯款金額 提 領 時 間 提領地點 提領金額 台灣銀行帳號： 000000000000 戶名：沈俞宜 酉○○：6萬1012元 辛○○：2萬9989元 109年8月28日17時4分、5分許(共2筆) 統一超商 益民店 3萬1000元   109年8月28日17時29分至31分許(共3筆) 全家超商 大里大明店 6萬 玉山銀行帳號： 0000000000000 戶名：沈俞宜 庚○○：10萬9956元 丙○○：2萬8672元 申○○：1萬3123元 109年8月28日19時11分至22分許(共6筆) 統一超商 益民店 10萬9000元   109年8月28日20時19分至42分許(共3筆) 全家超商 大里東益店 2萬9000元   109年8月28日20時58分至9時0分許(共3筆) 全家超商 金南門店 1萬2000元 華南銀行帳號： 000000000000 戶名：陳俊佑 天○○：2萬6123元 午○○：5萬9108元 109年8月30日15時0分、2分許(共2筆) 統一超商 新學和店 2萬6000元   109年8月30日17時12分至20分許(共4筆) 萊爾富超商 正氣店 5萬9000元 中華郵政帳號： 00000000000000 戶名：范祝維 子○○：7萬106元 卯○：4萬9986元 109年8月30日15時8分至10分許(共4筆) 全家超商 金和店 7萬元   109年8月30日15時24分至26分許(共3筆) 全家超商 興大店 5萬元 中華郵政帳號： 00000000000000 戶名：林雅楓 丁○○：5萬9976元 丑○○：7萬5010元 109年8月30日16時22分至25分許(共4筆) 全家超商 新學府店 5萬9000元   109年8月30日16時44分、45分許(共2筆) 全家超商 忠孝夜市店 3萬元   109年8月30日18時7分至9分許(共3筆) 統一超商 聯信店 4萬5000元   109年8月30日19時58分、59分許(共2筆) 全家超商 金南門店 900元 中華郵政帳號： 00000000000000 戶名：陳蓓蓉 己○○：12萬9972元 109年8月31日17時51分至54分許(共5筆) 全家超商 金南門店 10萬元   109年8月31日18時26分至19時1分許(共3筆) 統一超商 益民店 3萬300元 國泰世華銀行帳號 ：000000000000 戶名：王雅鳳 戊○○：19萬9971元 109年8月31日20時35分至21時25分許(共11筆) 國光路郵局 19萬9900元 中華郵政帳號： 00000000000000 戶名：王雅鳳 寅○○：12萬977元 戊○○：2萬9989元 109年8月31日21時14分至36分許(共5筆) 國光路郵局 12萬元   109年8月31日21時21分許 國光路郵局 3萬元 台新銀行帳號： 00000000000000 戶名：陳蓓蓉 甲○○：12萬元 109年8月31日22時29分至31分許(共3筆) 統一超商 益民店 6萬元   109年8月31日22時41分至43分許(共3筆) 全家超商 大里東益店 6萬元  癸○○：15萬3987元 109年8月31日23時16分、18分許(共2筆) 全家超商 大里內新店 3萬1000元   109年9月1日0時16分許 國光路郵局 1萬元   109年9月1日0時34分至48分許(共7筆) 統一超商 益民店 11萬3000元 玉山銀行帳號： 0000000000000 戶名：王雅鳳 任○○：14萬9963元 109年8月31日22時44分至48分許(共5筆) 全家超商 大里東益店 9萬9000元   109年8月31日23時21分至23分許(共3筆) 全家超商 大里內新店 5萬元   109年9月1日0時17分許 國光路郵局 900元 第一銀行帳號： 00000000000 戶名：陳蓓蓉 乙○○：3萬1123元 未○○：1萬2500元 亥○○：5萬970元 109年8月31日17時55分、56分許(共2筆) 統一超商 益民店 3萬1000元   109年8月31日18時17分許 全家超商 大里大明店 1萬2000元   109年8月31日18時48分至19時3分許(共4筆) 全家超商 金南門店 5萬1000元 中華郵政帳號： 00000000000000 戶名：陳書寰 丁○○：15萬96元 巳○○：9萬6108元 109年9月1日19時17分許 統一超商 民主店 2萬元   109年9月1日19時51分至57分許(共7筆) 統一超商民府店 13萬元   109年9月2日0時39分至42分許(共5筆) 全家超商 興大店 9萬6000元   109年9月2日0時53分許 國光路郵局 100元 

附表三(省略)
按：原判決附表三為許世旻每日犯罪所得之估算，因許世旻並未
    上訴，檢察官則僅就許世旻附表一編號11部分上訴(該部分
    犯罪所得沒收之說明見前述理由欄四、㈧⒈②)，故本判決
    將此項附表省略。
附表四
按：許世旻部分除編號11外，均經原審判處罪刑確定，不在本院
    審理範圍，故未列入。
編號 犯罪事實 罪      名      及      宣      告      刑 1 附表一編號1(申○○) (維持原判) 呂明展三人以上共同犯詐欺取財罪，處有期徒刑壹年。 2 附表一編號2(丁○○) (撤銷改判) 呂明展三人以上共同犯詐欺取財罪，處有期徒刑壹年肆月。 3 附表一編號3(辛○○) (維持原判) 呂明展三人以上共同犯詐欺取財罪，處有期徒刑壹年壹月。 4 附表一編號4(酉○○) (維持原判) 呂明展三人以上共同犯詐欺取財罪，處有期徒刑壹年貳月。 5 附表一編號5(丙○○) (維持原判) 呂明展三人以上共同犯詐欺取財罪，處有期徒刑壹年壹月。 6 附表一編號6(庚○○) (維持原判) 呂明展三人以上共同犯詐欺取財罪，處有期徒刑壹年參月。 7 附表一編號7(丑○○) (維持原判) 呂明展三人以上共同犯詐欺取財罪，處有期徒刑壹年貳月。 8 附表一編號8(天○○) (維持原判) 呂明展三人以上共同犯詐欺取財罪，處有期徒刑壹年壹月。 9 附表一編號9(子○○) (維持原判) 呂明展三人以上共同犯詐欺取財罪，處有期徒刑壹年貳月。 10 附表一編號10(卯○) (維持原判) 呂明展三人以上共同犯詐欺取財罪，處有期徒刑壹年貳月。 11 附表一編號11(午○○) (維持原判) 呂明展三人以上共同犯詐欺取財罪，處有期徒刑壹年貳月。   (維持原判) 許世旻三人以上共同犯詐欺取財罪，累犯，處有期徒刑壹年參月。扣案之行動電話壹支(含SIM卡壹張)沒收，未扣案之犯罪所得新臺幣陸佰捌拾元沒收，於全部或一部不能沒收或不宜執行沒收時，追徵其價額。 12 附表一編號12(巳○○) (維持原判) 呂明展三人以上共同犯詐欺取財罪，處有期徒刑壹年參月。 13 附表一編號13(己○○) (維持原判) 呂明展三人以上共同犯詐欺取財罪，處有期徒刑壹年參月。 14 附表一編號14(未○○) (維持原判) 呂明展三人以上共同犯詐欺取財罪，處有期徒刑壹年。 15 附表一編號15(寅○○) (維持原判) 呂明展三人以上共同犯詐欺取財罪，處有期徒刑壹年參月。 16 附表一編號16(乙○○) (維持原判) 呂明展三人以上共同犯詐欺取財罪，處有期徒刑壹年壹月。 17 附表一編號17(亥○○) (維持原判) 呂明展三人以上共同犯詐欺取財罪，處有期徒刑壹年貳月。 18 附表一編號18(戊○○) (維持原判) 呂明展三人以上共同犯詐欺取財罪，處有期徒刑壹年伍月。 19 附表一編號19(癸○○) (撤銷改判) 呂明展三人以上共同犯詐欺取財罪，處有期徒刑壹年肆月。 20 附表一編號20(任○○) (維持原判) 呂明展三人以上共同犯詐欺取財罪，處有期徒刑壹年肆月。 21 附表一編號21(甲○○) (維持原判) 呂明展三人以上共同犯詐欺取財罪，處有期徒刑壹年參月。